臺灣板橋地方法院民事裁定　九十一年度再易字第二號
　　再審原告　　連俊傑即星州企業社
　　再審被告　　浩聲電子有限公司
　　法定代理人　甲○○
右當事人間請求侵權行為損害賠償事件，再審原告對於本院中華民國八十九年八月十
七日八十九年度簡上字第四０四號第二審確定判決，提起再審之訴，本院裁定如左：
    主      文
再審之訴駁回。
再審訴訟費用由再審原告負擔。
    理      由
一、按對於簡易訴訟程序之第二審確定終局裁判，如就足影響於裁判之重要證物，漏
    未斟酌者，亦得提起再審之訴，民事訴訟法第四百三十六條之七固有明文。惟按
    再審之訴，應於三十日之不變期間內提起，前項期間自判決確定時起算，但再審
    之理由知悉在後者，固得自知悉時起算，民事訴訟法第五百條第一項、第二項亦
    有明文。且提起再審之訴，應依民事訴訟法第五百零一條第一項第四款，表明再
    審理由及關於再審理由並遵守不變期間之證據，此為必須具備之程式。如未於書
    狀表明其遵守不變期間之證據時，審判長無庸命其補正，即得以其訴為不合法，
    逕以裁定駁回之（最高法院六十三年五月二十八日六十三年度第三次民庭庭推總
    會決議、六十年臺抗字第五三八號判例、八十一年度臺抗字第一七八號裁定意旨
    參照）。故再審原告提起再審之訴，自應於訴狀內表明其遵守不變期間之證據，
    若主張再審理由知悉在後，亦應就其所主張之事實，於再審訴狀中表明，且提出
    已遵守不變期間之證據。又再審之訴訟程序，除民事訴訟法第五編別有規定外，
    準用關於各該審級訴訟程序之規定，同法第五百零五條亦有明文。
二、本件再審原告提起再審之訴，係主張原確定判決以兩造間之託運單上記載「文件
    遺失最高賠償金額USD50 ，包裹遺失最高賠償金額USD100」之文句，且僅有再審
    原告簽寫「星洲」字樣，並無再審被告之簽名，認系爭託運單係由再審原告簽發
    交付予再審被告，為再審原告單方表示照單運送之文件，兩造並無最高賠償額限
    制條款之約定，而為不利再審原告之認定；惟查再審原告於前訴訟程序言詞辯論
    終結前，並不知該託運單上署名「王小姐」者究係何人，現始知悉託運單上「王
    小姐」即係再審被告之原法定代理人王美莉，並由其於託運單上FM（SHIPPER ）
    欄及 TO（CONSIGNEE）欄上，分別蓋上浩聲電子有限公司字樣，同時書寫發貨及
    送達地兩欄之地址，足證該託運單上確有再審被告之簽名，並非原審認定無再審
    被告之簽名。而再審被告既在託運單上簽名，顯示兩造就最高限額條款已有合意
    ，且再審原告於前訴訟程序不知王美莉簽名之事實，應屬就已存在之證物（託運
    單），事前不知有此證物（簽名事實），致未經斟酌，現始知之，或當事人雖知
    有此證物（託運單）之存在，而因當事人未能檢出此證物（簽名事實）致不得使
    用，今檢出該證物事實，自合於再審事由，得提起本件再審之訴。本件再審之訴
    之提起，雖已逾判決確定後三十日，惟因再審原告係於九十年十二月四日始知悉
    有再審理由，依民事訴訟法第五百條第二項但書規定，自知悉時起算，並未逾五
    年之不變期間，乃屬遵守不變期間，再審之訴應為合法，爰提起本件再審之訴等
    語。
三、經查再審原告提起本件再審之訴，固主張係於九十年十二月四日始知悉再審理由
    ，其再審理由知悉在後，故自知悉時起算，未逾三十日之不變期間等語，惟查依
    民事訴訟法第五百零一條第一項第四款之規定，提起再審之訴既須表明遵守不變
    期間之證據，而再審原告既未於再審之訴之起訴狀中表明其係於九十年十二月四
    日始知悉再審理由在後及遵守不變期間之證據，故其提起再審之訴之不變期間，
    應自判決確定之九十年八月十七日起算，其不變期間三十日再扣除二日之再途期
    間，至九十年八月十九日即行屆滿，乃其遲至九十年十二月十九日始提起本件再
    審之訴，此觀本件再審之訴起訴狀上所蓋本院之收文章即明，已逾三十日之不變
    期間，其再審之訴自屬不合法，無從准許。
四、次按對於簡易訴訟程序之第二審確定終局裁判，如就足影響於裁判之重要證物漏
    未斟酌者，亦得提起再審之訴或聲請再審；又當事人發見未經斟酌之證物或得使
    用該證物者，得以再審之訴對於確定終局判決聲明不服，但以如經斟酌可受較有
    利之裁判者為限，民事訴訟法第四百三十六條之七、第四百九十六條第一項第十
    三款固分別定有明文。惟按當事人發見未經斟酌之證物，依前開規定提起再審之
    訴時，須當事人發現之證物，在前訴訟未經斟酌，且一經斟酌，即可受較有利之
    裁判者而言，若該證物在前訴訟程序中已經斟酌，或縱經斟酌，亦不能受較有利
    之裁判者，即不得據以提起再審之訴（最高法院九十年度臺再字第五號判決、九
    十一年度臺聲字第三五八號裁定意旨參照）。
五、本件再審原告以其於前訴訟言詞辯論終結前，不知系爭證物託運單上再審被告原
    法定代理人王美莉簽名之事實，致未經斟酌，現始知之，且再審原告雖知有證物
    託運單之存在，惟因當事人未能檢出王美莉簽名之事實，致未能使用等語，提起
    本件再審之訴。惟查再審原告主張之託運單，係於前訴訟即本院八十九年度簡上
    字第四○四號確定判決言詞辯論終結前即已提出於法院，並經言詞辯論，復經前
    確定判決斟酌而未採為有利再審原告之證物，此觀原確定判決之記載自明，尚非
    發見未經斟酌之新證據，亦非就足影響於裁判之重要證物漏未斟酌，自不符民事
    訴訟法第四百三十六條之七及同法第四百九十六條第一項第十三款之規定，附此
    敘明。
六、依民事訴訟法第五百零五條、第五百零二條第一項、第九十五條、第七十八條，
    裁定如主文。
中　　　華　　　民　　　國　　九十一　　年　　　九　　　月　　 三十 　　日
                              臺灣板橋地方法院民事第一庭
~B審判長法　官　許瑞助
~B　　　法　官　黃信滿
~B　　　法　官　周舒雁
右為正本係照原本作成
本裁定不得抗告
中　　　華　　　民　　　國　　九十一　　年　　　九　　　月　　 三十 　　日
~B　法院書記官　曹秋冬
